臺灣高等法院刑事判決
                                   108年度上訴字第3797號
上  訴  人
即  被  告  詹錦雄

上列上訴人因違反毒品危害防制條例案件，不服臺灣士林地方法
院108年度審訴字第409號，中華民國108年9月26日第一審判決（
起訴案號：臺灣士林地方檢察署108年度偵字第2217號），提起
上訴，本院判決如下：
    主  文
上訴駁回。                  
    事實及理由
一、經本院審理結果，認原審以上訴人即被告詹錦雄犯毒品危害
    防制條例第11條第3項、第4項之持有第一級毒品純質淨重十
    公克以上及持有第二級毒品純質淨重二十公克以上罪，從一
    重論以持有第一級毒品淨重十公克罪，判處被告有期徒刑2
    年，並就扣案之第一、二級毒品連同包裝袋併予諭知沒收銷
    燬，扣案磅秤1個諭知沒收，認事、用法及量刑均無違誤或
    不當，應予維持。除補充被告於本院審理時之自白為證據外
    ，其餘均引用原審判決書記載之事實、證據及理由（如附件
    ）。
二、被告上訴意旨略以：原判決刑量刑過重，且原審未考量本案
    犯罪情節，未依大法官釋字775號解釋意旨，反依累犯規定
    加重被告之刑，尚有未洽。另被告有供出毒品來源，請予以
    減刑云云。
三、被告雖主張其本案犯行不應依累犯規定加重刑云云，然依民
    國108年2月22日公布之司法院大法官解釋釋字第775號解釋
    文：「刑法第47條第1項規定：「受徒刑之執行完畢，或一
    部之執行而赦免後，5年以內故意再犯有期徒刑以上之罪者
    ，為累犯，加重本刑至二分之一。」有關累犯加重本刑部分
    ，不生違反憲法一行為不二罰原則之問題。惟其不分情節，
    基於累犯者有其特別惡性及對刑罰反應力薄弱等立法理由，
    一律加重最低本刑，於不符合刑法第59條所定要件之情形下
    ，致生行為人所受之刑罰超過其所應負擔罪責之個案，其人
    身自由因此遭受過苛之侵害部分，對人民受憲法第8條保障
    之人身自由所為限制，不符憲法罪刑相當原則，牴觸憲法第
    23條比例原則。於此範圍內，有關機關應自本解釋公布之日
    起2年內，依本解釋意旨修正之。於修正前，為避免發生上
    述罪刑不相當之情形，法院就該個案應依本解釋意旨，裁量
    是否加重最低本刑。」。是在該解釋文公布後，法院即應依
    此為認定被告是否有依刑法第47條第1項規定加重其刑之必
    要。查原審法院以：被告前曾因連續販賣第二級毒品案件，
    經臺灣桃園地方法院以94年度訴字第2276號判決處有期徒刑
    9年，上訴後由本院、最高法院分別以96年度上訴字第2354
    號、97年度台上字第1279號判決均駁回上訴確定，嗣與其另
    犯偽造文書案件所處有期徒刑3月減為有期徒刑1月又15日合
    併應執行有期徒刑9年確定，入監與其前違反麻醉藥品管制
    條例案件所處有期徒刑撤銷假釋後之殘刑3年4月又20日接續
    執行至104年8月17日假釋出監，於105年8月30日假釋期滿未
    經撤銷，未執行刑以已執行論。且被告再為本案大量持有毒
    品犯行，益彰顯其無視於毒品對施用者健康之戕害及國家對
    於杜絕毒品犯罪之禁令，恣意助長毒品流通，足見其有特別
    之惡性，對刑罰反應力薄弱，而有加重刑度之必要。又被告
    上開所犯為持有第一級毒品純質淨重十公克以上之罪，並無
    加重最低本刑，致個案過苛之情形。是原審依刑法第47條第
    1項規定，加重其刑，並無不當。
四、又被告雖稱其有供出上手請減輕其刑云云。惟被告於本院審
    理時自承其有答應警員等其自監所出來再帶警員去找，警察
    尚未抓到其所稱之上手，上手之確切地址其不清楚等語，且
    經詢問承辦之員警，亦回以原本被告要帶渠等去找上游住處
    ，但被告後來進了勒戒所，所以並未查獲上游等情，有本院
    公務電話紀錄附卷可佐，可見被告之情形並不符合毒品危害
    防制條例第17條第1項供出毒品來源，因而查獲其他正犯或
    共犯，減輕或免除其刑之規定，自無從減輕其刑。
五、按量刑輕重，屬法院得依職權自由裁量之事項，苟其量刑已
    以行為人之責任為基礎，並斟酌刑法第57條各款所列情狀，
    在法定刑度內，酌量科刑，無偏執一端，致明顯失出失入情
    形，自不得指為不當或違法（最高法院103年度台上字第291
    號、第331號判決意旨參照）；且在同一犯罪事實與情節，
    如別無其他加重或減輕之原因，下級審量定之刑，亦無過重
    或失輕之不當情形，則上級審法院對下級審法院之職權行使
    ，原則上應予尊重（最高法院85年度台上字第2446號判決意
    旨參照）。經查原審已斟酌刑法第57條各款所列情狀為被告
    量刑之基礎量刑，並無濫用量刑權限，亦無判決理由不備，
    或其他輕重相差懸殊等量刑有所失出或失入之違法或失當之
    處。被告上訴空言原審量刑過重，為無理由。
六、綜上所述，被告上訴意旨所指，均無理由，其上訴應予駁回
    。
據上論斷，應依刑事訴訟法第368條、第373條，判決如主文。
本案經檢察官王碩志提起公訴，檢察官陳正芬到庭執行職務。
中    華    民    國    108   年    12    月    31    日
                  刑事第十二庭  審判長法  官  廖紋妤
                                      法  官  張育彰
                                      法  官  葉乃瑋
以上正本證明與原本無異。
如不服本判決，應於收受送達後10日內向本院提出上訴書狀，其
未敘述上訴之理由者並得於提起上訴後10日內向本院補提理由書
（均須按他造當事人之人數附繕本）「切勿逕送上級法院」。
                                      書記官  江珮菱
中    華    民    國    108   年    12    月    31    日
附件：
臺灣士林地方法院刑事判決            108年度審訴字第409號
公  訴  人  臺灣士林地方檢察署檢察官
被      告  詹錦雄  
上列被告因毒品危害防制條例案件，經檢察官提起公訴（108 年
度偵字第2217號），被告在本院準備程序中就被訴事實為有罪之
陳述，經本院合議庭裁定由受命法官獨任行簡式審判程序合併審
理後，茲判決如下：
    主  文
詹錦雄持有第一級毒品純質淨重十公克以上，累犯，處有期徒刑
貳年。扣案之第二級毒品甲基安非他命陸包（含包裝袋陸只，驗
餘淨重詳如附表編號1 至6 所示）、第一級毒品海洛因陸包（含
包裝袋陸只，驗餘淨重詳如附表編號7 至10所示），均沒收銷燬
之，磅秤壹個沒收。
    事實及理由
一、本件犯罪事實及證據，除前科部分更正如後述，並就起訴書
    犯罪事實第11行所載「（共純質淨重19.2公克）」更正為
    「（其中3 包共純質淨重19.2公克；另3 包淨重分別為0.41
    60公克、0.4524公克、0.4932公克）」；另就證據部分補充
    「被告於本院108 年8 月20日準備程序及審理中之自白」外
    ，其餘均引用檢察官起訴書之記載（如附件）。
二、按海洛因及甲基安非他命分別為毒品危害防制條例第2 條第
    2 項第1 款、第2 款明定之第一級、第二級毒品。核被告所
    為，分別係犯毒品危害防制條例第11條第3 項、第4 項之持
    有第一級毒品純質淨重十公克以上及持有第二級毒品純質淨
    重二十公克以上罪。其以一次購入而持有行為，同時觸犯上
    開2 罪，為想像競合關係，應依刑法第55條前段規定，從一
    重論以持有第一級毒品淨重十公克罪。被告前因連續販賣第
    二級毒品案件，經臺灣桃園地方法院以94年度訴字第2276號
    判決處有期徒刑9 年，上訴後由臺灣高等法院、最高法院分
    別以96年度上訴字第2354號、97年度台上字第1279號判決均
    駁回上訴確定，嗣與其另犯偽造文書案件所處有期徒刑3 月
    減為有期徒刑1 月又15日合併應執行有期徒刑9 年確定，入
    監與其前違反麻醉藥品管制條例案件所處有期徒刑撤銷假釋
    後之殘刑3 年4 月又20日接續執行至民國104 年8 月17日假
    釋出監，於105 年8 月30日假釋期滿未經撤銷，未執行刑以
    已執行論乙節，有臺灣高等法院被告前案紀錄表1 份可憑，
    其於有期徒刑執行完畢後，5 年內故意再犯本案有期徒刑以
    上之罪，為累犯，復考量被告上開執行完畢之案件其中為連
    續販賣第二級毒品案件，其再為本件大量持有毒品犯行，益
    彰顯其無視於毒品對施用者健康之戕害及國家對於杜絕毒品
    犯罪之禁令，恣意助長毒品流通，足見其有特別之惡性，對
    刑罰反應力薄弱，而有加重刑度之必要，並參考司法院大法
    官會議釋字第775 號解釋意旨，認本件有依累犯規定加重其
    刑之適用，應依刑法第47條第1 項規定加重其刑。爰審酌被
    告曾因施用毒品經觀察、勒戒、強制戒治執行完畢，就毒品
    對施用者身心殘害至鉅知之甚詳，猶以高價大量購入海洛因
    及甲基安非他命而持有之，潛在危害社會治安及國民健康，
    惡性非輕，考量被告犯後坦承犯行，態度尚可，兼衡所持海
    洛因及甲基安非他命之數量等一切情狀，量處如主文所示之
    刑。
三、沒收：
    扣案如附表編號1 至6 所示白色或透明晶體6 包（淨重、驗
    餘淨重、純度及純質淨重均如附表所示）、編號7 所示塊狀
    檢品3 包（淨重合計25.3公克，驗餘淨重合計25.29 公克，
    純質淨重合計19.20 公克）及編號8 至10所示白色粉塊3 包
    （淨重、驗餘淨重、純度及純質淨重均如附表所示），經分
    別送臺北榮民總醫院及法務部調查局濫用藥物實驗室以氣相
    層析質譜儀（GC/MS ）法、化學呈色法檢驗結果，分別檢出
    甲基安非他命及海洛因成分，此有該院108 年3 月25日出具
    之北榮毒鑑字第C0000000號、C0000000-Q號、108 年5 月31
    日出具之北榮毒鑑字第C0000000號毒品成分、純度鑑定書及
    該局108 年2 月23日出具之調科壹字第10823003290 號鑑定
    書在卷可稽（見108 年度偵字第2217號卷第121 至131 頁、
    第139 頁），屬毒品危害防制條例第2 條第2 項第1 款、第
    2 款所規定之第一、二級毒品，不問屬於被告與否，均應依
    毒品危害防制條例第18條第1 項前段之規定諭知沒收銷燬之
    ；盛裝上開甲基安非他命及海洛因之外包裝袋因包覆毒品其
    上顯留有該毒品之殘渣，無論依何種方式均難與之析離，應
    整體視之為毒品，連同包裝袋併予諭知沒收銷燬；至鑑定用
    罄部分，因已滅失，故不再為沒收銷燬之諭知。次按供犯罪
    所用、犯罪預備之物或犯罪所生之物，屬於犯罪行為人者，
    得沒收之，刑法第38條第2 項本文定有明文。扣案磅秤1 個
    係被告所有，供其持有毒品所用之物乙節，業經被告於本院
    審理中供述明確，依上開規定宣告沒收。至其餘扣案物與本
    案犯罪事實無關，自不予宣告沒收。
據上論斷，應依刑事訴訟法第273 條之1 第1 項、第299 條第1
項前段、第310 條之2 、第454 條第2 項，毒品危害防制條例第
11條第3 項、第4 項、第18條第1 項前段，刑法第11條、第47條
第1 項、第55條、第38條第2 項，判決如主文。
本案經檢察官王碩志提起公訴，檢察官張尹敏到庭執行職務。
中    華    民    國   108    年    9     月    26    日
                  刑事第九庭法  官  陳孟皇 
以上正本證明與原本無異。
如不服本判決，應於收受送達後10日內，向本院提出上訴書狀，
並應敘述具體理由。其未敘述上訴理由者，應於上訴期間屆滿後
20日內向本院補提理由書（均須按他造當事人之人數附繕本）「
切勿逕送上級法院」。
                            書記官  李文瑜
中    華    民    國   108    年    10    月    1     日
附錄本判決論罪科刑之法條依據：
毒品危害防制條例第11條第3項、第4 項：持有第一級毒品純質
淨重十公克以上者，處1 年以上7 年以下有期徒刑，得併科新臺
幣1 百萬元以下罰金。持有第二級毒品純質淨重二十公克以上者
，處6 月以上5 年以下有期徒刑，得併科新臺幣70萬元以下罰金
。
附表
編號 物品 淨重（公克） 驗餘淨重（公克） 純度 純質淨重（公克） 1 甲基安非他命1 包（扣押物品編號7） 35.0508 34.9978 84.8% 29.7231 2 甲基安非他命1 包（扣押物品編號8 ） 36.1326 36.0895 84.2% 30.4236 3 甲基安非他命1包（扣押物品編號9 ） 3.9890 3.9629 86% 3.4305 4 甲基安非他命1包（扣押物品編號10） 1.9777 1.9585 89.8% 1.7760 5 甲基安非他命1包（扣押物品編號11） 1.1592 1.1390 87% 1.0085 6 甲基安非他命1包（扣押物品編號12） 0.9711 0.9329 85.5% 0.8303 7 海洛因3 包 25.30 25.29 75.88% 19.20 8 海洛因1 包（扣押物品編號4 ） 0.4160 0.4120   9 海洛因1 包（扣押物品編號5 ） 0.4524 0.4482   10 海洛因1 包（扣押物品編號6 ） 0.4932 0.4898   
附件：
臺灣士林地方檢察署檢察官起訴書       108年度偵字第2217號
    被      告  詹錦雄  
上列被告因違反毒品危害防制條例案件，已經偵查終結，認應該
提起公訴，茲將犯罪事實及證據並所犯法條分敘如下：
        犯罪事實
一、詹錦雄前因違反毒品危害防制條例案件，經臺灣桃園地方法
    院以94年度訴字第2276號判處有期徒刑9 年，經上訴駁回後
    確定，於民國104年8月17日縮短刑期假釋出監付保護管束，
    嗣於105 年8 月30日期滿未經撤銷，其未執行之刑以已執行
    論。詎其仍不知悔改，基於持有第一級毒品海洛因及第二級
    毒品甲基安非他命之犯意，於108 年1 月21日下午4 時許，
    在桃園市中壢區中央西路附近，向真實姓名不詳綽號「紅中
    」之男子，以新臺幣14萬5000元購入第一級毒品海洛因及第
    二級毒品甲基安非他命而持有之。嗣於同日晚上8 時40分許
    ，在新北市○○區○○路000 巷0 ○0 號0 樓處，為警當場扣得
    其持有之第一級毒品海洛因6 包（共純質淨重19.2公克）、
    第二級毒品甲基安非他命6 包（共純質淨重67.192公克）、
    吸食器1 組、磅秤1 臺等物，始悉上情。
二、案經新北市政府警察局刑事警察大隊報告偵辦。
        證據並所犯法條
一、訊據被告，對上揭犯罪事實自白不諱，復有法務部調查局濫
    用藥物實驗室鑑定書、臺北榮民總醫院毒品純度鑑定書在卷
    可稽，且有扣案物品可資佐證，被告犯嫌堪予認定。
二、核被告所為，係違反毒品危害防制條例第11條第3 項之持有
    第一級毒品純質淨重逾10公克及同條第4 項之持有第二級毒
    品純質淨重逾20公克等罪嫌。又被告以一行為，同時持有第
    一級毒品純質淨重達10公克以上及第二級毒品純質淨重20公
    克以上，應從較重之持有第一級毒品純質淨重達10公克以上
    之罪嫌處斷。被告曾有如犯罪事實欄所載之論罪科刑及執行
    情形，有本署刑案資料查註紀錄表在卷可參，其受有期徒刑
    執行完畢，5 年以內故意再犯本件有期徒刑以上之罪，為累
    犯，請依刑法第47條第1 項規定加重其刑。扣案物品，請依
    法宣告沒收，毒品併銷燬之。
三、至報告意旨認被告上開行為，係涉犯毒品危害防制條例第5
    條第1 項、第2 項之意圖販賣而持有第一級、第二級毒品犯
    行。然被告否認有何意圖販賣而持有第一級、第二級毒品之
    犯行，辯稱：伊沒有販賣毒品等語。經查，本件僅查獲被告
    持有上揭毒品，並未查獲任何帳冊或向被告購買毒品之人、
    指認被告販毒之情，是尚難以被告持有扣案之毒品，即遽認
    被告有意圖販賣而持有第一級、第二級毒品之犯行，惟此部
    分設若成罪，與前開起訴部分具有想像競合之一罪關係，應
    為起訴效力所及，爰不另為不起訴處分，附此敘明。
四、依刑事訴訟法第251條第1項提起公訴。
    此  致
臺灣士林地方法院
中    華    民    國   108    年    5     月    25    日
                              檢  察  官      王碩志
本件正本證明與原本無異
中    華    民    國   108    年    6     月    25    日
                              書  記  官      江冠廷
所犯法條：毒品危害防制條例第11條第3項、第4項
毒品危害防制條例第11條
持有第一級毒品者，處 3 年以下有期徒刑、拘役或新臺幣 5 萬
元以下罰金。
持有第二級毒品者，處 2 年以下有期徒刑、拘役或新臺幣 3 萬
元以下罰金。
持有第一級毒品純質淨重十公克以上者，處 1 年以上 7 年以下
有期徒刑，得併科新臺幣 1 百萬元以下罰金。
持有第二級毒品純質淨重二十公克以上者，處 6 月以上 5 年以
下有期徒刑，得併科新臺幣 70 萬元以下罰金。
持有第三級毒品純質淨重二十公克以上者，處 3 年以下有期徒
刑，得併科新臺幣 30 萬元以下罰金。
持有第四級毒品純質淨重二十公克以上者，處 1 年以下有期徒
刑，得併科新臺幣 10 萬元以下罰金。
持有專供製造或施用第一級、第二級毒品之器具者，處 1 年以
下有期徒刑、拘役或新臺幣 1 萬元以下罰金。